【裁判字號】    90,上訴,533
【裁判日期】    900928
【裁判案由】    違反藥事法
【裁判全文】
臺灣高等法院高雄分院刑事判決                      九十年度上訴字第五三三號
    上  訴  人  臺灣澎湖地方法院檢察署檢察官
    被      告  甲○○
右上訴人因被告違反藥事法案件，不服臺灣澎湖地方法院九十年度訴字第九號中華民
國九十年三月六日第一審判決（起訴案號：臺灣澎湖地方法院檢察署八十九年度偵字
第四六三號），提起上訴，本院判決如左：
    主  文
上訴駁回。
    事  實
一、甲○○曾於民國八十二年間，因詐欺罪，經臺灣高等法院臺中分院判處有期徒刑
    六月（八十三年度上易字第一五四八號），復於八十二年間，因施用毒品，及販
    賣毒品，經臺灣高等法院臺中分院分別判處有期徒刑一年七月及有期徒刑三年（
    八十二年上訴字第二一六０號），並定執行刑為有期徒刑四年六月（臺灣高等法
    院臺中分院八十六年執更字第六八０號，換發指揮書），於八十七年九月二十六
    日執行完畢。詎仍不知悔改，基於概括犯意，於八十七年九月初，將含Diazepam
    成分（俗稱安定藥物）之禁藥十顆，無償轉讓予陳源裕，再於八十八年五月二十
    九日上午九時許，將上開藥物十顆，無償轉讓予林宏恩。嗣於八十八年六月十五
    日，經監獄管理員發覺有異，始悉上情，並扣得上開藥物一袋（含塑膠袋重四三
    ．０六三公克），經送鑑定後，剩餘四二．八六０公克（含塑膠袋重）。
二、案經臺灣澎湖監獄報請臺灣澎湖地方法院檢察署檢察官偵查起訴。
    理  由
甲、轉讓禁藥物部分（即有罪部分）：
一、訊據被告矢口否認有前揭犯行，辯稱：因李火勝欠伊錢，而他接到假釋，就將禁
    藥先放在伊這邊，說近日內要來拿，後來李火勝都未來拿，伊在藏放時，被陳源
    裕看到，伊怕他會說出去，伊就拿給他十八顆半以求封口，另因林宏恩胃痛，伊
    就給他十顆胃藥，但不是上開之Diazepam禁藥，又伊於八十七年九月十八日第一
    次被查獲二百顆，八十八年六月十五日又被查獲二百顆，伊並未轉讓禁藥云云。
    惟查：
（一）被告交付鎮靜劑十顆予林宏恩之事實，業據證人林宏恩於偵查時結證在卷，證
      人林宏恩結證稱：甲○○給伊的是鎮靜劑十顆，伊因晚上睡不著所以服用等語
      （見偵查卷第十四頁反面、第十五頁），雖證人林宏恩嗣後翻異前詞，改稱：
      係伊跟甲○○說伊胃痛，甲○○就拿一排十粒的藥給伊，惟觀諸證人林宏恩仍
      坦承伊係於睡前服用該藥，並非胃痛時服用該藥甚為明確，足見被告與證人林
      宏恩均明知上開藥物為鎮靜劑，並非胃藥甚明，是以證人嗣後所言，純係迴護
      被告之詞。被告上開所辯，無非事後卸責之詞，不足採信。
（二）上開藥物含Diazepam成分，係屬藥事法第二十二條第二款之禁藥，亦據法務部
      調查局、行政院衛生署函覆明確，有法務部調查局（八八）00000000
      0號鑑驗通知書、行政院衛生署衛署藥字第八九０三六八七九函附卷足稽。此
      外，尚有扣案之上開藥物四二．八六０公克（含塑膠袋、驗餘淨重）足資佐證
      。
（三）被告交付陳源裕上開禁藥之事實，已據被告於本院審理時供承在卷，雖被告供
      稱係因藏放時被發覺，為封其口而交付，但被告明知上開藥品係禁藥，竟交付
      予陳源裕，其轉讓禁藥之事實甚為明確，其所辯為求封口始交付上開藥物予陳
      源裕，純係嗣後卸責之詞，不足採信。
（四）綜上所述，被告所辯應係嗣後卸責之詞，難以採信。本案事證明確，被告犯行
      堪予認定。
二、按所謂禁藥，係指經中央衛生主管機關明令公告禁止製造、調劑、輸入、輸出、
    販賣或陳列之毒害藥品；或未經核淮擅自輸入之藥品，藥事法第二十二條定有明
    文。被告將具有Diazepam成分之藥轉讓予他人，核其所為，係犯藥事法第八十三
    條第一項之轉讓禁藥罪。被告多次轉讓禁藥犯行，時間緊接，方法相同，所犯係
    同一罪名，為連續犯，應依刑法第五十六條規定論以一罪，並加重其刑。被告甲
    ○○曾於八十二年間，因詐欺罪，經臺灣高等法院臺中分院判處有期徒刑六月（
    八十三年度上易字第一五四八號），復於八十二年間，因施用毒品，及販賣毒品
    ，經臺灣高等法院臺中分院分別判處有期徒刑一年七月及有期徒刑三年（八十二
    年上訴字第二一六０號），並定執行刑為有期徒刑四年六月（臺灣高等法院臺中
    分院八十六年執更字第六八０號，換發指揮書），於八十七年九月二十六日執行
    完畢，有臺灣高等法院被告全國前案紀錄表一紙在卷可按，被告於有期徒刑執行
    完畢後，五年內再犯本件有期徒刑以上之罪，為累犯，應依刑法第四十七條規定
    加重其刑，並遞加之。被告行為後，刑法第四十一條已於九十年一月四日修正，
    同年月十日經總統公布施行，由原來犯最重本刑為三年以下有期徒刑之罪，而受
    六個月以下徒刑或拘役之宣告得易科罰金之要件，修改為犯最重本刑為五年以下
    有期徒刑之罪，而受六個月以下徒刑或拘役之宣告得易科罰金之要件，比較新舊
    法結果應以新法有利於被告，自應依刑法第二條第一項前段規定，適用裁判時前
    開修正後之刑法第四十一條第一項規定，於符合上開條件之情況下，自得予以諭
    知易科罰金之折算標準。
三、原審就此部分引用藥事法第八十三條第一項、刑法第十一條前段、第五十六條、
    第四十七條、第四十一條第一項、第三十八條第一項第二款、罰金罰鍰提高標準
    條例第二條之規定，並審酌被告犯罪之動機、目的，其轉讓禁藥之數量，及其犯
    後態度等一切情狀，量處有期徒刑五月，並因被告行為後刑法第四十一條已於九
    十年一月四日修正，同年月十日經總統公布施行，被告係諭知有期徒刑五月，符
    合原來犯最重本刑為五年以下有期徒刑之罪，而受六個月以下徒刑或拘役之宣告
    得易科罰金之要件，自應依刑法第二條第一項前段規定，就被告所宣告之刑併以
    諭知易科罰金之折算標準。復認扣案之上開藥物四二．八六０公克（含塑膠袋、
    驗餘淨重）為被告所有，供犯罪所用之物，應依刑法第三十八條第一項第二款沒
    收之。原審法院就此部分之認事用法並無違誤，量刑亦稱允當。上訴人臺灣澎湖
    地方法院檢察署檢察官指摘原審判決，並以認事用法違誤為由提起上訴，為無理
    由，此部分應予駁回。
乙、販賣禁物部分（即無罪部分）：
一、公訴意旨另以：被告甲○○明知李火勝（已死亡）所持有、含Diazepam成分之藥
    物，係未經許可、擅自輸入之禁藥，竟自八十七年八月間，意圖營利，在臺灣澎
    湖監獄，向李火勝販入上開藥物約四百二十顆，因認被告涉有藥事法第八十三條
    第一項之販賣禁藥罪嫌。
二、按犯罪事實應依證據認定之，無證據不得推定其犯罪事實；復不能證明被告犯罪
    者，應諭知無罪之判決，刑事訴訟法第一百五十四條、第三百零一條第一項分別
    定有明文。又按刑事訴訟法上所謂認定犯罪事實之證據，係指足以認定被告確有
    犯罪行為之積極證據而言，如未能發現相當證據或證據不足以證明，自不能以推
    測或擬制之方法，以為裁判基礎，最高法院二十九年上字第三一０五號及四十年
    台上字第八十六號分別著有判例；而認定不利於被告之事實，須依積極證據，苟
    積極證據不足為不利被告之認定時，即應為有利於被告之認定，更不必有何有利
    之證據，亦有最高法院三十年上字第八一六號判例可資參照。若證據資料在經驗
    科學上或論理法則上尚有對被告較為有利之存疑，而無從依其他客觀方法排除此
    項合理之可疑，即不得以此資料作為斷罪之基礎，且刑事訴訟制度受「倘有懷疑
    ，則從被告之利益為解釋」、「被告應被推定為無罪」之原則所支配，故得為訴
    訟上之證明者，無論為直接或間接證據，須客觀上於一般人均不致有所懷疑而達
    於確信之程度者，始可據為有罪之認定，倘其證明尚未達於「確信」之程度，而
    有合理可疑存在時，即難據以為被告不利認定，換言之，在法律判斷上，即不能
    為被告有罪之認定。再刑法上所謂「販賣」，係指意圖營利而販入或賣出而言，
    與民法買賣之意義不同，此亦有最高法院八十年台上字第五九七六號裁判意旨可
    參。
三、公訴人認被告涉有販賣禁藥之犯行，無非認被告既接受李火勝以上開藥品抵償債
    務，且被告知道該藥物在監獄中一顆價值新臺幣（下同）四百元，是其意必在轉
    售牟利為主要論據。
四、訊據被告甲○○堅詞否認有何販賣禁藥之犯行，辯稱：因李火勝假釋出獄時，還
    欠伊錢，李火勝為抵債，即將上開藥物交給伊，惟伊持有上開藥物，並無營利之
  意圖等語。經查：
（一）被告持有上開藥物起，至八十八年六月間被查獲時止，歷時十個多月，除將上
      開藥物二次轉讓他人外，均無轉售圖利之行為，又查無被告販賣上開禁藥之確
      切證據，是以被告辯稱其並無營利意圖，應堪予以採信。況衡諸常情，接受他
      人以藥品抵償債務，除作出售牟利外，尚有可能供自己服用、或無償轉讓有需
      要之親朋好友以為餽贈，是以公訴人上開推論，尚嫌速斷。
（二）綜上所述，被告自李火勝處取得上開藥物，既無營利之意圖，其所為即與該罪
      之構成要件有間，被告所辯其持有上開禁物，並無販賣之意，應堪採信。又刑
      事被告不負自證無罪之義務，故在別無積極證據之情形下，自難違反刑事訴訟
      法第一百五十四條之規定，而遽認被告有罪。此外復查無其他積極證據足認被
      告有販賣禁物之犯行，即屬不能證明被告有上開之犯罪。
五、原審就此部分以不能證明被告涉有販賣禁藥罪，依法諭知無罪，核無不合，上訴
    人臺灣澎湖地方法院檢察署檢察官以被告本身未有施用上開禁藥成分之習慣，竟
    同意由李火勝以每顆數百元之代價，共計四百二十顆予其抵債，要難認其無意圖
    營利而販入，而提起上訴，其上訴意旨仍執陳詞指摘原判決不當，此部分為無理
    由，應予駁回。
據上論斷，應依刑事訴訟法第三百六十八條，判決如主文。
本案經檢察官張其主到庭執行職務。
中    華    民    國      九十      年        九      月    二十八  日
                              臺灣高等法院高雄分院刑事第五庭
                                  審判長法官  吳水木
                                        法官  洪慶鐘
                                        法官  陳朱貴
右正本證明與原本無異。
如不服本判決，應於判決送達後十日內向本院提出上訴狀，其未述理由者並應於提
出上訴狀後十日內向本院補提理由書（應附繕本)。
                                      書記官  呂素珍
中    華    民    國      九十      年       十       月     三     日
附錄本判決論罪科刑法條：
藥事法第八十三條第一項：
明知為偽藥或禁藥，而販賣、供應、調劑、運送、寄藏、牙保、轉讓或意圖販賣而陳
列者，處五年以下有期徒刑，得併科新台幣十萬元以下罰金。
                                                                        Ｄ


司法院資訊處製作；財團法人民間司法改革基金會備份。
